【裁判字號】    93,訴,1630
【裁判日期】    950427
【裁判案由】    妨害自由
【裁判全文】
臺灣板橋地方法院刑事判決              93年度訴字第1630號
公  訴  人  臺灣板橋地方法院檢察署檢察官
被      告  戊○○
                    （現另案於臺灣臺北監獄臺北分監執行中
上列被告因妨害自由案件，經檢察官提起公訴（93年度偵字第20
2 號），本院判決如下：
    主  文
戊○○共同私行拘禁，累犯，處有期徒刑玖月。
    事  實
一、戊○○曾於民國84年間因違反麻醉藥品管理條例案件，經本
    院分別判處有期徒刑五年三月、七月，應執行有期徒刑五年
    六月確定，於86年7 月24日縮短刑期假釋出監，嗣於89年11
    月23日假釋期滿未經撤銷而執行完畢。緣辛○○（另結）於
    民國92年11月15日受周宜桂之委任，處理丁○○積欠周宜桂
    新臺幣（下同）五百三十萬元之債務問題。丁○○因介紹王
    朝弘購買綵帝公司（綵帝公司係經代書乙○○介紹，再輾轉
    由甲○○、丁○○介紹由王朝弘買受），經甲○○通知，於
    92年12月15日下午1 時10分許與甲○○進入臺北縣永和市○○路○段110 巷8 號6 樓之1 鳳妍實業有限公司（以下簡稱
    鳳妍公司）內，與乙○○及鳳妍公司人員己○○（己○○係
    受其公司老闆之委託代為接洽）處理綵帝公司轉讓交付尾款
    事宜，而與丁○○、甲○○同往該處之王朝弘及會計子○○
    、司機李秀真則於樓下車上等候。辛○○見丁○○進入上開
    處所，與戊○○、庚○○（業經本院判處有期徒刑八月）、
    癸○○（業經本院判處有期徒刑八月）、丙○○（通緝中，
    另結）及數名不詳年籍姓名之成年男子（連同辛○○等共約
    十人）共同基於剝奪他人行動自由之犯意聯絡，進入該處所
    限制丁○○之行動自由，並予毆打（傷害部分未據告訴），
    並由其中一名不詳年籍姓名男子下樓將子○○帶上該處。而
    子○○進入該公司後，辛○○等人即將乙○○、甲○○、子
    ○○拘禁於同一房間內，命子○○等人不得外出，也不能撥
    打電話，並在門口看顧。嗣約半小時後，子○○遭帶至拘禁
    丁○○之房間內，辛○○等人命子○○籌出三十萬元，始讓
    丁○○、子○○離開，而丁○○亦囑子○○籌錢解決，子○○為求及早脫身，遂打電話向其友人莊焙棋借款二十萬元，
    並囑公司員工李玉萍將錢送至永和市○○路○段97號「臺灣
    銀行」前，二名不詳年籍姓名男子則帶子○○前往該處取款
    ，而李玉萍依約將錢送至上開地點予子○○後，子○○則趁
    機要李玉萍報警處理，並將身上之現金五萬四千元、自提款
    機提領之四萬元交予同往之人。而該二名不詳年籍姓名男子
    取得上開款項後，隨即將子○○帶返上開處所。李玉萍則通
    知李秀真報警處理，嗣經警於同日下午4 時10分許，在上址
    查獲上情。
二、案經子○○訴由臺北縣政府警察局永和分局報請臺灣板橋地
    方法院檢察署檢察官偵查起訴。
    理  由
一、訊據被告戊○○矢口否認有妨害自由犯行，辯稱：丁○○他
    本身是通緝犯，他假借要去醫院，就利用這段時間跑掉，他
    並沒有受傷。伊是最後到的，伊只是在那邊泡茶而已，一開
    始伊跟庚○○、癸○○約在那邊樓下討論陣頭的事，遇到辛○○，辛○○說要上去樓上處理債務的事情，他說處理好就
    下來找伊等，但後來伊等覺得他怎麼那麼久都還沒有下來，
    所以伊等就上樓找他，就看到辛○○與丁○○仍在討論債務
    的事情，所以伊等就坐在大廳那邊泡茶，之後警察就來了，
    伊只是在等辛○○要一起走云云。經查，上揭犯罪事實業據
    證人丁○○、乙○○於本院審理時、證人甲○○於偵查中及
    證人子○○於警詢、偵審時證述明確，且有周宜桂立具之委
    任狀影本一件、丁○○立具之本票影本八件在卷可稽。徵諸
    證人李玉萍於偵查中證稱：子○○打電話給我叫我送錢過去
    ，到時她很慌張叫我去報警，有兩個男的在她後面，我打電
    話請李秀真報警等語（見偵查卷第113 、114 頁），及證人
    李秀真於偵查中證稱：李玉萍跟我說子○○叫她去報警，我
    和警察一起上樓時見情形很亂，有十幾個人在場，丁○○嘴
    角流血，捧著肚子一直在乾嘔，子○○在哭等語（見偵查卷
    第115 頁），倘若子○○、丁○○等人未遭限制行動自由，
    何以子○○需由他人陪同去向李玉萍拿錢？並趁機請李玉萍
    報警？迄警方到達現場時始得離開？而李秀真嗣隨同警方上
    樓時，亦確見丁○○有受傷情事，足證證人子○○、丁○○
    、乙○○、甲○○所述應符實情，可堪採信。至於證人己○○於本院審理時到庭證稱：子○○沒有被人看住，她曾經出
    去過一次，她自己一個人出去的，沒有看到丁○○有受傷的
    情形，另二人（按指乙○○、甲○○）一直都坐在客廳，沒
    有進去房間過云云，惟查，其所述與證人乙○○、甲○○所
    述顯不相符，其稱沒有看到丁○○受傷云云，亦與證人李秀
    真證稱有見到丁○○受傷之情不一致，尤其，其稱子○○曾
    自己一個人出去云云，亦與卷內該大樓監視錄影翻拍照片顯
    示子○○是與二名不詳男子一起外出之情不同（見偵查卷第
    60頁），足證證人己○○所述避重就輕，難以採信。又證人
    壬○○於本院審理時到庭證稱：我姊夫和丁○○有債務關係
    ，辛○○打電話給我，我跟我姊夫過去那裡，我到了之後約
    六、七分鐘警察就到了，沒有看到丁○○有受傷的情形云云
    ，亦不足為有利於被告之認定，從而，本件事證明確，被告
    戊○○之犯行堪以認定。
二、核被告戊○○所為，係犯刑法第302 條第1 項之剝奪他人行
    動自由罪。公訴意旨指被告等命子○○籌出三十萬元，始讓
    丁○○、子○○離開，使子○○心生畏懼，認被告等另涉犯
    刑法第305 條之恐嚇罪，惟查，被告等於妨害自由行為繼續
    中，所為前述話語，自屬包含於妨害子○○、丁○○行動自
    由之同一意念之中，縱合於刑法第305 條恐嚇危害安全之情
    形，仍應視為剝奪行動自由之部分行為，無庸另論刑法第30
    5 條之恐嚇危害安全罪。被告戊○○與辛○○、庚○○、癸○○、丙○○及數名不詳年籍姓名之成年男子（連同辛○○
    等共約十人）就上揭犯行，彼此間有犯意聯絡及行為分擔，
    均為共同正犯。查被告戊○○曾於84年間因違反麻醉藥品管
    理條例案件，經本院分別判處有期徒刑五年三月、七月，應
    執行有期徒刑五年六月確定，於86年7 月24日縮短刑期假釋
    出監，嗣於89年11月23日假釋期滿未經撤銷而執行完畢，此
    有臺灣高等法院被告前案紀錄表一件在卷可稽，其於前案執
    行完畢後，五年內再犯本件有期徒刑以上之罪，為累犯，應
    依法加重其刑。爰審酌被告之素行狀況、犯罪動機、目的，
    以暴力討債之不法手段危害社會治安甚鉅，及犯罪後態度等
    一切情狀，量處如主文所示之刑。
據上論斷，應依刑事訴訟法第299 條第1 項前段，刑法第28條、
第302 條第1 項、第47條，罰金罰鍰提高標準條例第1 條前段，
判決如主文。
本案經檢察官黃仙宜到庭執行職務。
中    華    民    國    95    年    4     月    27    日
                  刑事第十三庭  審判長法  官  戴嘉清
                                      法  官  林晏鵬
                                      法  官  陳信旗
以上正本證明與原本無異。
如不服本判決應於送達後10日內向本院提出上訴狀。
                                      書記官  林文達
中    華    民    國    95    年    5     月    2     日
附表本案論罪科刑法條全文：
刑法第302 條
私行拘禁或以其他非法方法，剝奪人之行動自由者，處五年以下
有期徒刑、拘役或三百元以下罰金。
因而致人於死者，處無期徒刑或七年以上有期徒刑，致重傷者，
處三年以上十年以下有期徒刑。
第一項之未遂犯罰之。


司法院資訊處製作；財團法人民間司法改革基金會備份。
